臺灣高等法院刑事判決　　　　　　　　　　　　九十三年度上更(二)字第二九二號
　　上　訴　人
　　即　被　告　丙○○
　　選任辯護人　李永然律師
　　　　　　　　鍾元珧律師
右上訴人因妨害國幣懲治條例案件，不服臺灣台北地方法院九十二年度訴字第七五號
，中華民國九十二年四月二日第一審判決（起訴案號：臺灣台北地方法院檢察署九十
一年度偵字第二五二五、二九二一號），提起上訴，經最高法院第二次發回更審，本
院判決如左：
    主  文
原判決關於丙○○部分撤銷。
丙○○連續意圖供行使之用，而收集偽造之通用紙幣，處有期徒刑肆年。扣案之偽造
之新台幣伍佰元券貳張（號碼：ＡＫ２６８２６６ＺＥ、ＡＫ２６８２６７ＺＥ）均
沒收。
    事  實
一、丙○○與甲○○係朋友關係，因甲○○熟知電腦之操作，而丙○○有銷售偽鈔之
    管道，二人乃約定甲○○偽造通用紙幣即面額新台幣千元及五百元偽鈔後交由丙○○銷售。其後，甲○○尚未完成偽鈔之製作，臺北市憲兵隊即於九十一年十月
    二十四日一時十分許在臺北市○○路一九九號錢櫃ＫＴＶ前，在丙○○所駕駛車
    號：Ｘ二｜三二二六號自用小客車內，查獲丙○○基於意圖供行使之用之概括犯
    意自不詳身分之成年人處收集而得之新台幣（以下同）五百元券偽鈔二張（號碼
    ：ＡＫ２６８２６６ＺＥ、ＡＫ２６８２６７ＺＥ）。
二、甲○○得知丙○○為警查獲上開物品後，驚覺其犯行可能曝光，遂於九十一年十
    一月初某日，將製造偽鈔之事告知好友乙○○，此時乙○○正因失業缺錢花用，
    即同意甲○○將製造偽鈔之器物搬入乙○○獨自承租位於臺北市○○○路二六三
    號十一樓住處，二人除決議共同製造偽鈔外，並與丙○○議定，日後製成偽鈔交
    由丙○○販售。其後丙○○即告知甲○○有買主要七十萬元之偽鈔，並同意以一
    比六之代價收購（即以新台幣一千元之真鈔購買六千元之偽鈔），甲○○、黃逸
    即協力偽造，於完成面值新台幣七十萬元之偽鈔（有一千元、五百元券）後，即
    在上址乙○○之租處交給基於前開犯意而收集之丙○○。其後，丙○○又於九十
    一年十二月初某日告知甲○○有買主欲以一比六之代價收購偽鈔，甲○○、乙○○再共同偽造面額一千元券六百張、五百元券二十張，完成後在臺北市○○路與
    建國南路附近交付丙○○。臺北市憲兵隊於前開時間查獲丙○○涉犯偽造貨幣罪
    嫌，因而監控丙○○之行動，於九十一年十二月十二日二十時四十分許，見時機
    成熟，向法院聲請搜索票至乙○○所承租之臺北市○○○路二六三號十一樓處搜
    索，因而查獲，並扣得如附表偽造貨幣之器具、新台幣千元、五百元偽鈔成品、
    半成品等物（以上甲○○、乙○○共同偽造幣券部分，已經本院及原審法院分別
    判處罪刑確定）。
三、案經臺北市憲兵隊移送臺灣臺北地方法院檢察署檢察官偵查起訴。
    理  由
壹、有關證據能力有無之認定：查被告就以下之卷內之證據，主張無證據能力，本院
    先論述如下：
  一、有關監聽所得之錄音帶及譯文有無證據能力部分：經查，與本案相關之監聽，
      台北憲兵隊先後三度向台灣台北地方法院檢察署聲請監聽票，相關之案號為台
      灣台北地方法院檢察署九十一年度聲字第三九一號（以下簡稱三九一號）、台
      北地方法院檢察署九十一年度聲字第四四六號（以下簡稱四四六號）、台北地
      方法院檢察署九十一年度聲字第五０七號（以下簡稱五０一號）。互相對照、
      比較該三案卷之通訊監察聲請書、聲請通訊監察書案情報告書、聲請新增電話
      通訊監察報告書，以及台灣台北地方法院檢察署（以下簡稱台北地檢署）依據
      聲請所核發之通訊監察書（稿）暨通訊監察書電話附表（稿），可知聲請機關
      自三九一號、四四六號，以迄五０七號之各聲請案，均於聲請通訊監察書案情
      報告書、聲請新增電話通訊監察報告書上，明確記載被告丙○○涉及處理偽鈔
      牟利等情；台北地檢署依據聲請所核發之通訊監察書（稿）之附件即通訊監察
      電話附表（稿），亦明確記載被告本人或其親人所使用之電話係通訊監察之電
      話，此觀各該案卷即明。亦即，聲請機關聲請通訊監察之「人」及「電話」，
      乃至台北地檢署核發之通訊監察書暨通訊監察書電話附表，均包括被告及被告
      使用之電話。並無不明確情形。被告雖指：聲請機關提出之通訊監察聲請書之
      案由欄記載為「毒品危害防制條例第四條第二項」，監察對象記載為「薛正坤
      等人」；台北地檢署核發之通訊監察書所載之案由亦僅記載為「毒品危害防制
      條例」，監察對象亦僅記載為「薛正坤」，均不及被告及偽造貨幣；且通訊監
      察電話附表（稿）上未見檢察官之核章云云。然聲請機關所提出之通訊監察聲
      請書及台北地檢署核發之通訊監察書，均係表列式之格式，可供書寫之空間有
      限，對聲請之案由及監察之對象，作較簡略之記載，並不影響聲請之真意，台
      北地檢署核發之通訊監察書亦未擴張、曲解聲請意旨；綜觀通訊監察書及通訊
      監察書電話附表，亦足以確認應監聽之電話。至於五０七號案之通訊監察書電
      話附表上，雖未如三九一號及四四六號之通訊監察書電話附表上蓋有檢察官之
      印章，應係一時之疏漏，應不影響於通訊監察書之效力或其真意。綜上所述，
      本案監聽之聲請，並無隱瞞或不實；核發監聽票之台北地檢署亦係依據聲請，
      依法核發；實施監聽之機關據以監聽，亦無逾越，各個程序，均合於法律之規
      定，監聽所得之錄音帶及根據錄音帶所做成之譯文，自無應排除其證據能力之
      情形。被告關於此部分之抗辯難認為有理由。
  二、被告辯稱：扣案之附表所示之物品，因與被告無關聯，亦無證據能力云云。惟
      查，附表所示物品，均係供甲○○與乙○○製造偽鈔之用，且係警方持法院核
      發之搜索票依法搜索所得（見偵二五二五七號卷第十七頁搜索票、第十八頁扣
      押筆錄、第十九頁扣押物品收據），被告且係自甲○○、乙○○處收集偽鈔，
      因之，不論係人或物，均有明顯之關聯，被告所辯無關聯，自不可採。所辯無
      證據能力云云，不可採信。
  三、被告辯稱：台北憲兵隊於九十一年十月二十四日一時十分許在臺北市○○路一
      九九號錢櫃ＫＴＶ前，在丙○○所駕駛車號：Ｘ二｜三二二六號自用小客車內
      ，查獲之五百元券偽鈔二張及防偽線貼紙二百五十張，係警方以盤查為名，在
      無搜索票且不符緊急搜索要件之情形下，非法搜索所得，非屬依法定程序取得
      之證據，亦無證據能力云云。經查，警方係於前開時地盤查被告後，經被告之
      同意進一步於被告之身上查獲本案之五百元偽鈔二張及在被告所駕駛之車上查
      獲防偽線貼紙二百五十張之事實，有搜索、扣押筆錄可按。再細繹前開搜索、
      扣押筆錄，可知被告特別於同意執行搜索欄位下方，簽名確認；執行搜索人員
      且已依法出示證件（見偵二一九一號卷第十頁），足見本案之搜索符合刑事訴
      訟法第一百三十一條之一之規定，被告於事後爭執其未同意搜索，主張係違法
      搜索，認為搜索所得之證據無證據能力云云，自難採信。
  四、被告另辯稱：甲○○及乙○○與被告均係立於共同被告之地位，孫、黃二人於
      本院訊問前之之各次供述，均未經被告詰問，均屬未經合法調查之證據，亦不
      得作為裁判之依據云云。惟查，甲○○及乙○○於本院訊問時，已經本院以證
      人身分訊問，並使被告有詰問之機會；而甲○○及乙○○於本院訊問時，仍指
      交付渠等製作之偽鈔予被告或其小弟云云，所述雖有避重就輕情形，然就渠等
      交付偽鈔予被告之基本事實，與渠等於前此之偵、審程序所述之內容比較觀之
      ，並無重大之齟齬（詳後述）；且甲○○及乙○○於前此之偵、審程序所為之
      供述，均係法院或檢察官於於刑事訴訟法修正前，對該二人合法訊問所得；對
      照卷內之監聽所得之譯文，亦無不合之處；渠等於檢察官訊問時之供述復無特
      別不可信之情形；乙○○係交付偽鈔予被告之人，就該等事實親身經歷，其於
      警詢時就此部分之供述，且與其後於檢察官或法院訊問時供述大致相符（詳後
      述），具可信為真之情形，應認該二人於檢察官、原審法院及本院前審訊問時
      所為之供述，以及乙○○於警詢時之供述，得作為本案裁判之基礎。被告認為
      無證據能力云云，亦不可採。
貳、認定犯罪事實所憑之證據及認定之理由：
  一、被告對部分事實之自白：被告於本院訊問時坦承卷內監聽譯文係其與甲○○、
      乙○○等人之對話（見本院九十三年十月四日筆錄第八頁）；又稱：「他們（
      按指甲○○、乙○○）曾經說要把偽鈔賣給我，但我沒有協議要幫他們銷售」
      、「沒有負責銷售，是他們二人做好賣給我，不是我和他們協議銷售」、「是
      他們用好要賣給我，但是東西沒有在我手上過，一個被黑吃黑，一個交給一個
      小孩，東西從來沒有交給我」、「他們要賣，但是東西都沒有在我手上，我只
      是跟他們買，沒有跟他們一起製作」等語（見本院九十三十月二十六日筆錄第
      五、六、十五、十六頁）。
  二、同案被告及證人之指證：
  （一）甲○○於本院訊問時結證稱：我製造偽鈔，六十幾萬元，搞不清共有多少，
        我有問丙○○可否幫忙賣偽鈔，後來要交付偽鈔前有與丙○○聯絡，但後來
        卻是丙○○的小弟「肥龍」聯絡，我有叫乙○○將偽鈔交給「肥龍」等語。
        又稱：丙○○說先欠著，等洗掉（應係「賣出」之意）以後再給我，後來「
        肥龍」拿走了，錢卻沒有拿到等語（見本院卷一，九十三年六月十八日筆錄
        第六、七、二二至二五頁）。
  （二）乙○○於本院訊問時結證稱：偽鈔是由我負責製造，其他事情由甲○○處理
        ；丙○○有和甲○○拿偽鈔（見同上筆錄第十一頁）。又稱：甲○○曾經要
        我拿六十幾萬（偽鈔）給丙○○的朋友，另外還有一筆是七十幾（萬）的，
        拿給甲○○的朋友；六十萬元交給某人，那個某人要拿給丙○○，是甲○○
        聯繫我叫我交給那個人，是丙○○之朋友，也可算是丙○○的小弟等語（見
        同上筆錄第十一至十三頁）。
  （三）甲○○、乙○○就渠二人所偽造之偽鈔，雖均證稱交付予被告之友人，事後
        是否由被告收受，均未明白表示。然甲○○、乙○○前此之警詢、偵查、原
        審，甚至本院前審訊問時，就六十一萬元及七十萬元偽鈔之製造及交付之主
        要過程，已有明確之供述，甲○○、乙○○於本院訊問時所為之證述應係迴
        護被告之詞，不可採信，茲分述如後：
    １、乙○○於（１）於九十一年十二月十二日警詢中稱：我只負責製造，並曾經
        將製作好的偽鈔面額一千元共六十萬元，五佰元共一萬元約在前述之檳榔攤
        交給綽號鄭肥之男子（詳偵字第二五二五七號卷第十三頁）。（２）於九十
        一年十二月十三日偵查中稱：認識丙○○後才開始印製偽鈔，約今年十一月
        初，我是透過甲○○才認識的。錢是我出的，丙○○說做一批共六十一萬元
        ，要給我五萬元，約定十二月二十二日給我，但還沒有拿到錢（詳偵字第二
        五二五七號卷第八七頁）。（３）於九十二年一月三日偵查中稱：甲○○、
        丙○○二人之前都有在一起合作偽鈔，當時我只知情，但是沒有參與，後來
        甲○○把器材搬到我那裡，他幫我出一半房租（九千元），當時我缺錢，他
        叫我幫他做偽鈔，並教我怎麼做。又稱：六十一萬偽鈔，是孫載我拿給丙○○，是在十一月二十二日由孫交給鄭，其中一萬元偽鈔是樣本，丙○○只負
        責銷售（詳見偵字第二五二五七號卷一二五頁反面）。（４）於九十二年一
        月九日原審訊問時供稱：偽鈔全部由丙○○拿走後以一比六的價格在外面銷
        售，所得我們三人平均分配；七十萬元是丙○○的（弟弟）黑吃黑吃掉了，
        剩餘六十萬元才是銷售；我們將貨（偽鈔）帶到台北市○○○路八德路口一
        家店，丙○○只是做轉手的工作，我們供貨給下游去賣，丙○○不會做偽鈔
        （詳原審卷第廿六至廿九頁）。（５）於九十二年二月二十日原審稱：甲○○做好的七十萬元那批偽鈔，是丙○○到我那裡拿走的（詳原審卷第一四０
        至一四一頁）。（６）於九十二年五月二十九日本院前審稱：（法官問：印
        製七十萬元的假鈔是誰在製作的？）伊與甲○○做的，丙○○打電話說有人
        需要七十萬元的假鈔。送給一個小孩子來拿，那六十一萬元也是丙○○叫一
        個朋友來拿。又稱：一萬元我確實是交給丙○○，但是六十萬元不確定是交
        給丙○○還是他的朋友等語（詳上訴字卷第七七至八四頁）。
    ２、甲○○於（１）於九十一年十二月十三日偵查中稱：被告一開始負責在研究
        這些東西，被告是負責銷貨（詳見偵字第二五二五七號卷第九十頁反面）。
        （２）於九十二年一月三日偵查中稱：十月三十日監聽譯文在談印表機的墨
        水，用來偽造之用，這時候都還沒有印成功；譯文中七十是講七十萬元，這
        是要拿給丙○○，鄭說他那邊有人需要（詳偵字第二五二五七號卷第一二四
        頁）。（３）於九十二年一月三日偵查中稱：之前有拿一批大約七十萬元給
        他劃螢光線；六十一萬元有給鄭（詳偵字第二五二五七號卷第一二六頁）。
        （４）於九十二年一月九日原審稱：我曾經拿七十萬元偽鈔給丙○○，他將
        這部分偽鈔帶到他一個小弟家裡，小弟騙他說被警查獲，結果這部分沒有收
        到錢，他還負責銷售偽鈔，所得利益平均分配。又稱：丙○○負責銷售，電
        腦技術我在做。（法官問：乙○○如何加入的？）丙○○說東西被警查獲，
        我們害怕，後來我認為乙○○家可以，就拿東西到他那裡；交給丙○○的六
        十萬元部分，說好三人均分，但我實際拿得幾千元（詳原審卷第三十至卅一
        頁）。（５）於九十二年二月二十日於原審稱：六十一萬元做好後，交給丙○○。是丙○○拿給伊一萬多元，這件事乙○○知道，這一萬元是伊的部分
        ，乙○○也分一萬元。丙○○獲案後扣得之五百元二張不是我製作出來的（
        詳原審卷第一三五至一三九頁）。（６）於九十二年三月十三日原審稱：（
        法官問：當時印製完成二筆偽鈔，一筆是七十萬，另一筆是六十萬還是六十
        一萬？）應該是六十一萬元，是仟元及五百元參雜其中（詳原審卷第一七五
        頁）。（７）於九十二年五月二十二日於本院前審稱：有請被告幫忙去賣偽
        鈔，第一批七十萬元偽鈔所賣的現金不見（詳上訴字卷第六一至六二頁）。
    ３、互核甲○○、乙○○前揭１、２之供述，均明確表示曾將二人所偽造之七十
        萬元及六十一萬元交付予被告，以及由被告負責銷售等事實。甲○○、乙○○二人於偵查及原審訊問時，且均明確供承該等偽鈔均係交付被告，未曾提
        及被告之友人或小弟；迨上訴後，始有較為模糊之說詞，應認係事後迴護之
        詞。若再對照被告亦自承：曾向甲○○、乙○○買偽鈔銷售，一個被黑吃黑
        ，一個交給小孩云云，此與甲○○、乙○○所述者，亦相符合；甲○○、乙○○交付偽造予被告之供述，應可採信。至於被告所辯「一個交給小孩」（
        按指六十一萬元部分），甲○○、乙○○於上訴後亦有相類之說詞，核係避
        重就輕及迴護之詞，不能採信。
    ４、應附帶一提者，甲○○、乙○○二人關於交付偽鈔之其餘細節，如第二次交
        付者係六十一萬元抑六十萬元？六十一萬元部分，是否為甲○○、乙○○二
        人共同偽造？交付時甲○○、乙○○是否同時在場？偽鈔交付後自被告處取
        得之金額若干等情，先後所述或相互間所述，雖非完全一致，然甲○○、乙○○就先後交付七十萬元及六十一萬元之偽鈔予被告銷售之主要事實，則供
        述一致（間有表示六十萬元者，係因未含一萬元作為樣品部分），被告有收
        集該等偽鈔之事實，足可認定，不因其餘之細節稍有齟齬而影響。同理，被
        告取得後實際上是否賣出，或賣出後有無依約交付部分所得予甲○○、乙○○，或實際上交付之數額若干，甚至被告與甲○○、乙○○間是否先約定應
        如何分配銷售所得，亦不影響於被告收集偽鈔之事實之認定。
  （四）證人鄭家瑛即乙○○之女友於偵查中稱：（知道小逸在印偽鈔？）我有看到
        印表機上有一千元的字樣的紙。前幾天見到的是白色的紙在印表機上，一疊
        白色的紙在印表機下（詳見偵字第二五二五七號卷第九一頁）。依證人之證
        述，可知乙○○確實製造偽鈔。
  （五）證人李憲霖即中央銀行發行局職員於九十二年二月二十日於原審中稱：（提
        示丙○○身上查扣的新台幣五百元券兩張為【Ａ】及本件扣案新台幣五百元
        券十張為【Ｂ】），ＡＢ偽鈔都是噴墨印表機列印製成的，但是我們無法鑑
        定是否相同形式或著墨水的印表機所列印的。水印部分，都是灰色墨水印製
        ，但是水印的圖案不同，ＡＢ用肉眼可以看出不同，安全線（即防偽線）Ｂ
        袋偽鈔有單純直接是以噴墨列印沒有加工，Ｂ袋一張安全線用貼的，可以看
        金屬線，Ｂ袋其他八張安全線是用燙金的方式，左下角會變色的，折光會變
        色的，Ｂ袋有三張沒有加工，其他七張有用亮光油墨塗過。Ａ袋兩張都是用
        噴墨方式仿印，水印用灰色墨水印在紙張背面，安全線部分，有用油墨在紙
        張背面印成枕木形狀，正面安全線以黏貼方式仿製，左下角變色油墨，有塗
        過亮光物質（詳見原審卷第一四二至一四三頁）。依證人之證述，可知被告
        於九十一年十月二十四日獲案時扣得之五百元偽鈔二張並非甲○○、乙○○
        所製造。
  （六）證人劉啟揚即台北市憲兵隊隊員於九十二年十二月十五日於本院前審證稱：
        （辯護人問：本案為何會發覺被告涉案？）聲請監聽發覺。監聽是憲兵隊聲
        請。伊等當初要偵查毒品案件，後來監聽到丙○○有涉及製造、交付偽鈔內
        容，伊等才偵辦等語（見本院更一審卷第四四至四六頁）。依證人之證述，
        可知本案之監聽並無不法，且案內之監聽譯文確係被告等人之談話（詳後述
        ）。
  三、監聽所得之譯文：
  （一）查被告就前述監聽所得之譯文中有關被告本人、被告家中，以及被告外婆家
        中使用之電話，均係被告與他人之通話，已經被告於本院訊問時供承在卷（
        見本院九十三年十月四日筆錄第三、四頁）。譯文中之000000000
        0電話，被告雖表示沒印象（見同上筆錄第四頁），然該電話之係由黃麗卿
        租用之事實，已經台灣大哥大公司函復本院在卷（附入本院卷第二宗），黃
        麗卿係被告之母親，更經被告陳述無訛（見同上筆錄第二頁），應認該電話
        亦係被告使用，均先敘明。
  （二）被告於與他人之電話交談中有以下與偽鈔相關之內容：
    １、九十一年九月十一日被告以其家中使用之00000000號電話與人交談
        中，對方提及：昨天坐計程車用宣的（按譯文中之宣紙，即指偽鈔，已經乙○○於檢察官訊問時供述在卷─見偵二五二五七卷第八八頁反面，因此此處
        之對話，應指使用偽鈔付費）（見四四六號監聽卷第五一頁反面）。
    ２、九十一年九月十二日被告以其家中電話與人交談中，對方表示：萬一他跟我
        說假的怎麼辦」，被告回稱：「你跟他說人家剛找我的：：：你帶一張被捉
        一張又不會有事」，被告又對不詳男子稱：「洗錢你敢不敢，我一天都洗十
        張出去，2小時就洗了10張：：：」、「500的好洗，1000的利潤大」、「你
        選擇要回的還是買斷」。被告在與其他不同人之對話中又稱：「你可以先鋪
        線，放宣的線，阿輪你知道要放多少嗎？1：5，500的這樣利潤很大，小真
        他們也接1：4而以（已）：：：」、「：：：沒印1000的，他只有挑500塊
        的，500、1000大家會比較要500塊，我是叫他兩個都用」、「1：2、1：5吧
        ，10001：6，：：：現在發現大巴給我們10萬宣、30萬宣，就要：：：」「
        ：：：叫劉佑庭去放檳榔攤，我1：6給你，你1：3放出去：：：」（見同上
        卷第五六頁）
    ３、九十一年九月十八日被告使用上開家中電話與人交談中，被告提及：「跟小
        蘆拿500的就好了，如果你很急就先拿小蘆的，不急的話就過幾天，70萬他
        才給你20萬，他的東西那麼差，：：：」（見同上卷第五二頁）。
    ４、九十一年九月二十四日，被告以家中電話與阿輪（即甲○○）等人之對話中
        ，被告詢問何處有賣「原木紙」、家人知道我有宣紙等語（同上卷第五三頁
        ）。
    ５、被告與甲○○之行動電話，於九十一年十月三十日有以下之對話，被告：「
        你算一下正確的數目有多少成品？」、倫：「140差不多」，被告：「都割
        好了嗎？」、倫：「還沒」，被告：「你先拿90割好的給我，我先出一些，
        ：：：」、倫：「但你今天要先給我錢去買墨水，不然停止，時間就沒有很
        多」。被告於十月二十六日對甲○○稱：「弄多少就弄多少，小遊龍和那些
        紙都拿出來」（見五０七監聽卷第十、十二頁）。
    ６、九十一年十月十八至二十一日間，被告與甲○○間有如下之對話，被告：「
        做條線喔（按應指防偽線）」、倫：「對啊」，被告：「那顏色後來用出來
        如何」、倫：「顏色調好，現在才在用線，剛才都在用顏色，顏色現在用出
        來很漂亮」、被告：「真的喔，等一下拿一張給我看」等語（見同上卷第十
        四頁）。同期間內，被告又與他人有如下之對話，被告稱：「他顏色又調過
        ，比大巴還漂亮，線還可以燙金」、對方（黑面）：「不要霧霧的」，被告
        ：「還可以（過）防偽筆：：：你出去給別人可以用給別人看，如此用可以
        過防偽筆，如要做燙金立體1000都有：：：燙金都比他們好：：：」（見同
        上卷第十四頁）
    ７、九十一年十一月二十三日，被告與甲○○有如下之對話，被告：「你昨天拿
        給我的是5（百元）的不是1（千元）的」、倫：「是1的」、被告：「不是
        」、倫：「是1的」、被告：「那是紫色的」、被告：「我跟你保證是1的」
        。甲○○又稱：「問題是我塗過，很醜啊，沒有用，大家都覺得這個最好」
        、「塗上去沒有感覺，沒反應」、被告：「它這個不能加驅光粉」、阿倫：
        「沒有加啊，直接塗」、被告：「不可能，不可能，塗上去會怎樣，金色？
        」、倫：「不是，粉紅」、被告：「可是1的不是粉紅」、倫：「反正變色
        有一個角度（按應指真鈔防偽線上會出現之折光變色反應）」、被告：「你
        塗塗看，你自己看看啦」（見偵二五二五七卷第五六、五七頁）
    ８、九十一年十二月十日，被告與甲○○有如下之對話，甲○○：「幹，很難弄
        你知道嗎」、被告：「為什麼？」、倫：「都被打槍啊! 」、被告：「不是
        成功過一次! 」、倫：「對啊，其他都被打槍」、被告：「其他幾次？」、
        倫：「2次吧，：：：幹你娘，人還被押走」，其後被告又稱：「黑面（台
        語）那裡有5的，你們之前不是有個做法，就是自己割自己處理，啊ㄇ給人
        家對不對？」、「那裡去當兵這些事情怎麼辦，小翼（小逸，應係指乙○○
        ）全權處理噢？」（見偵二五二五七卷第六七、六八頁）。
    ９、九十一年十二月十二日，被告與甲○○又有如下之對話，被告：「好那你弄
        2萬塊沒劃線（按應係指防偽線）的給我」、「5（百元）的18都不要劃喔，
        這是1：7給人家，讓人家劃的，我要給黑面那邊的人的」（見同上偵卷第七
        三頁）。
  （三）甲○○與乙○○間亦有如牽涉被告之如下對話，黃：「你找鄭肥（被告）說
        的（得）怎樣」、倫：「鄭肥很奇怪，他一直介意我們的東西不好」、黃：
        「什麼地方要講」、倫：「就是1的那個小孩（按應指紙鈔上之人像）部分
        模糊，浮水印不清楚，顏色不對，反正就是一堆有的沒的，他之前跟我說沒
        關係他出的（得）去，等到現在再跟我講這些」（見同上卷第五一、五二頁
        ）。
  （四）依上述之監聽譯文，可知被告收集偽鈔之目的在供出售使用，乙○○、甲○○偽造之紙幣確有交付被告之情形。此等譯文均係在被告、乙○○、甲○○
        不知情之情形下監聽所得，應係渠等互動間之自然交談，可以採信，若對照
        被告、乙○○、甲○○前開供述，更可印證乙○○、甲○○所述交付偽鈔予
        被告乙節，可以採信。因之，不僅甲○○、乙○○交付之七十萬及六十一萬
        元偽鈔，即九十一年十月二十四日被告獲案時扣得之五百元券偽鈔二張，均
        可認定係被告意圖供行使之用而收集。應附帶敘明者，被告於與他人之對話
        中，雖談及偽鈔之交付或出售，但因無其他證據證明被告實際上已出售或交
        付偽鈔予對方，自不能率予認定。
  四、相關之函件及物證
  （一）九十一年十月二十四日被告獲案時在被告身上查獲之偽鈔，據中央銀行發行
        局函覆原審法院稱：檢送扣案之新版新台幣伍佰元券貳張（號碼：ＡＫ２６
        ８２６６ＺＥ、ＡＫ２６８２６７ＺＥ），經鑑定結果均屬偽鈔。並說明，
        該等偽鈔均以彩色噴墨方式仿印，無隱藏字及凹版印紋凸起效果；紙質與真
        鈔不同，以螢光筆繪製仿紙張螢光纖維絲，水印以灰色墨在紙張背面仿照，
        安全線以灰色墨與噴墨方式在紙張背面仿製，另以黏貼箔膜（含面額數字）
        仿鈔券正面五段裸露部分，無折光變色效果；左下角面額數字以亮光物質仿
        折光變色油墨，無折光變色反應。該等偽鈔與所附編號Ｂ袋偽鈔之製作特徵
        略有差異。此有該局九十二年一月二十八日，台央發字第○九二○○一一二
        四三號函一紙在卷（詳見原審卷第八二頁）。
  （二）九十一年十二月十二日在乙○○租處搜索扣得如附表編號一、二之偽鈔，亦
        據中央銀行發行局函覆原審法院稱：扣案偽鈔新台幣一千元（成品）二０一
        張、（半成品）四０五張；五百元券成品、半成品經送請中央銀行發行局鑑
        定結果，認定該批一千元偽鈔均以彩色噴墨方式仿印，無隱藏字及凹版印紋
        凸起效果，紙質與真鈔不同，部分以螢光筆繪製仿紙張螢光纖維絲，部分水
        印以灰色墨在紙張背面仿造，安全線以彩色噴墨在紙張背面仿製，另以燙印
        箔膜（含面額數字）仿鈔券正面五段裸露部分，無折光變色效果，部分左下
        角面額數字以亮光物質仿折光變色油墨，無折光變色反應；該批五百元偽鈔
        均以彩色噴墨方式仿印，無隱藏字及凹版印紋凸起效果，紙質與真鈔不同，
        號碼ＡＫ８３３１６５ＸＤ以螢光筆繪製仿紙張螢光纖維絲，水印以灰色墨
        在紙張背面仿造，安全線以彩色噴墨在紙張背面仿製，另號碼ＡＭ２０７８
        ９２ＵＤ、ＡＫ８３３１６５ＸＤ以黏貼箔膜（含面額數字）仿鈔券正面五
        段裸露部分，其餘以燙印箔膜（含面額數字）仿鈔券正面五段裸露部分，無
        折光變色效果，部分左下角面額數字以亮光物質仿折光變色油墨，無折光變
        色反應等語，此有中央銀行發行局九十一年十二月二十六日台央發字第○九
        一○○六九五五二號函復之鑑定結果在卷可稽（詳見偵字第二五二五七號卷
        第一一七頁）。
  （三）台北市憲兵隊於九十一年十月二十四日在台北市○○路一九九號錢櫃ＫＴＶ
        前，於被告所駕駛車號Ｘ二｜三二二六號自用小客車內，查獲供偽造偽鈔之
        防偽線貼紙二百五十張及偽鈔五百元券二張之事實，有台北市憲兵隊搜索、
        扣押筆錄一份及照片三幀在卷，並有九十一年度藍保管字第二五六六號贓證
        物品清單（詳見偵字二一九二一號卷第七至九、十六至十七、偵字第二五二
        五七號卷第一一一頁）。
  （四）台北市憲兵隊於九十一年十二月十二日在共犯乙○○位於台北市○○○路二
        六三號十一樓租住處，查獲附表所示之物品之事實，亦有搜索、扣押筆錄各
        一份及照片卅三幀在卷，並有九十一年度綠保管字第二八七號贓證物品清單
        （詳見偵字第二五二五七號卷第十八至廿三、七五至八一、一一二至一一四
        頁）。本院前審於九十三年一月五日勘驗扣案偽造之一千元券、五百元券半
        成品張數，勘驗結果：偽造之面額新台幣一千元券半成品共四０五張，偽造
        之面額新台幣五百半成品共七二九張，亦有勘驗筆錄一紙在卷（詳見本院更
        一審卷第五八頁）。
  五、綜上所述，被告意圖供行使之用而收集通用紙幣之事證明確，被告所辯未經手
      云云，不可採信。
參、論罪科刑：
  一、核被告所為，係犯刑法第一百九十六條第一項之意圖供行使之用而收集偽造通
      用紙幣罪。公訴人雖認被告收集之前開偽鈔係與甲○○、乙○○共同偽造，而
      認被告所為係犯妨害國幣懲治條例第三條第一項之意圖供行使之用而偽造幣券
      罪，然並無證據證明被告與甲○○、乙○○共同偽造（詳後述），且公訴人起
      訴之基本事實，已包含被告收集偽鈔之事實，自應由本院變更檢察官之起訴法
      條。
  二、被告先後多次收集偽造通用紙幣之犯行，時間緊接，基本犯罪構成要件相同，
      顯係基於概括犯意反覆為之，為連續犯，應依刑法第五十六條規定，以一罪論
      並加重其刑。
  三、審酌被告年輕力壯，不思以正途賺錢，竟意圖供行使之用而收集偽造之紙幣圖
      謀利益，所為足以造成國家金融秩序之嚴重損害，及人民在使用法定貨幣時需
      費大量時間辨識紙幣之真偽，遲滯市場交易行為，亦造成不慎收受偽鈔人民之
      財產損失，雖坦承部分事實，然犯罪後無悔改之意，不宜輕宥，爰量處如主文
      第二項所示之刑。
  四、扣案之伍佰元券貳張（號碼：ＡＫ２６８２６６ＺＥ、ＡＫ２６８２６７ＺＥ
      ），係偽造之通用紙幣，應依法宣告沒收。其餘同時查獲之「偽鈔防偽線」二
      百五十張，可能與偽鈔有關，然並無證據證明係被告供犯罪所用或犯罪所得之
      物，該等防偽線復非違禁物，自不能宣告沒收。至於附表所示之扣押物，雖係
      供甲○○、乙○○偽造貨幣之器物，然因被告與渠等並無共犯關係，亦不能沒
      收，均併敘明。
肆、原審判決應撤銷之理由：被告並未與甲○○、乙○○共同偽造前開被告所收集之
    偽鈔（詳後述），原審判決認為被告與甲○○、乙○○共同偽造幣券，尚有未洽
    。被告上訴否認犯罪雖無理由，然原審判決既有未當，自應由本院將原審判決中
    關於被告丙○○部分撤銷改判（同案被告甲○○、乙○○共同偽造幣券部分，已
    經本院及原審法院分別判處罪刑確定）。
伍、不另為諭知無罪部分：
  一、公訴意旨以：丙○○與甲○○意圖供行使之用，基於概括之犯意，自民國九十
      一年十月間某日起，共同出資，由甲○○備置電腦硬體設備、掃瞄器、印表機
      等供印製偽造新台幣所需之器械原料，丙○○購買印製所需之紙張及負責燙印
      防偽線及繪製螢光線，再由甲○○以掃瞄器掃瞄新台幣一千元、五百元之真鈔
      後，利用彩色印表機列印之方式印製偽鈔，嗣由丙○○以每一萬元偽鈔換取二
      千元真鈔不等之比例，向不特定人銷售渠等二人所印製完成之偽鈔。於同年十
      月二十四日一時三十分許，丙○○駕駛車牌號碼Ｘ二｜三二二六號自小客車，
      行經台北市○○路一百九十九號錢櫃ＫＴＶ前，遭警攔檢盤查，並在其所駕駛
      之自小客車內查獲供製造面額一千元偽鈔所用之防偽線二百五十張（每張三條
      防偽線），嗣丙○○經檢察官偵訊後交保侯傳，詎渠仍承前偽造新台幣之犯意
      ，與甲○○繼續偽造新台幣之行為，於同年十一月上旬，甲○○為免偽造新台
      幣之行為遭查緝，乃邀乙○○共同加入印製偽鈔之工作，乙○○因經濟拮据，
      遂應允參與，嗣在其台北市○○○路二六三號十一樓住處，由甲○○提供電腦
      硬體設備、掃瞄器、購買印製偽鈔所需之紙張；乙○○備置印表機、刻製供印
      製偽造新台幣所用之浮水印，用以偽造面額一千元及五百元之新台幣二批分別
      約七十萬元、六十一萬元，交予丙○○銷售，三人並約定由乙○○以一比六（
      即每銷售六千元之偽鈔，由乙○○獲得一千元之代價）不等之比例，交予丙○○銷售，甲○○與丙○○二人則平分銷售偽鈔後之所得。嗣於同年十二月十二
      日二十時四十分許，在上址，為台北市憲兵隊查獲甲○○、乙○○二人，並扣
      得附表所示之器物。因認涉犯妨害國幣懲治條例第三條第一項罪嫌。
  二、訊之被告丙○○，堅決否認有與甲○○、乙○○共同製造前開偽鈔。公訴人認
      被告涉犯妨害國幣懲治條例第三條第一項罪嫌，係以同案被告乙○○、甲○○
      之自白、被告丙○○之供詞、監聽譯文、附表之扣案物、照片七張、中央銀行
      發行局九十一年十二月二十六日台央發字第0910069552號函復之鑑定結果，為
      其依據。
　三、經查：
  （一）被告於九十一年十月二十四日獲案時扣得之五百元偽鈔二張，與甲○○、乙○○所偽造之附表編號三之五百元券偽鈔並不相同，已經證人即中央銀行職
        員李憲霖證述如前；中央銀行前述九十二年一月二十八日函，亦已說明該二
        紙偽鈔與附表編號三之五百元券偽鈔製作特徵有略微之差異，足見被告於九
        十一年十月二十四日獲案時扣得之五百元偽鈔二張，並非甲○○、乙○○所
        偽造，亦查無係被告偽造之證據，公訴人認該二紙偽鈔係被告與甲○○、乙○○共同偽造，應有誤會。
  （二）其次，乙○○、甲○○於偵查及法院訊問時，雖有如下之供述，指稱：被告
        亦參與部分製造偽鈔之行為：
    １、乙○○於九十二年一月三日偵查中稱：孫、鄭二人之前都有在一起合作偽鈔
        ，當時我只知情，但是沒有參與，我等三人的關係是孫和鄭之前已在配合。
        嗣於九十二年二月二十日原審稱：丙○○有去過我住處一次，並在我那邊畫
        防偽線。
    ２、甲○○於九十二年一月三日偵查中稱：九十一年十月多和鄭做偽鈔。丙○○
        負責幫忙找紙，我們二人都有出錢。一開始是我出錢，他後來也有出錢，印
        偽鈔要獎金紙（印防偽線），剛開始是丙○○在做的；又稱：之前有拿一批
        大約七十萬元給他劃螢光線，後來他放在朋友家，朋友說被警察搜走了（詳
        偵字第二五二五七號卷第一二六頁）。於九十二年一月九日原審稱：十月初
        ，丙○○問伊是否要做偽鈔，伊說伊可以試試看：：我們共同出資，我出資
        購買電腦設備，丙○○買印表機，防偽線、燙金紙是我們等一起去找，到秀
        朗路美術用品店去找，找回來後就試作偽鈔，經過失敗後，十月下旬才做出
        來，剛開始做，我們二人互相說好各負責一部分，空白的紙張，交給丙○○
        燙上防偽線，我再拿回來列印，將設備搬到乙○○家裡，丙○○知道伊等還
        在做，伊等三人又開始做，丙○○負責銷售，電腦技術伊在做。又稱：交給
        丙○○的六十萬元，由三個人平均分，全部利益是十萬元，扣掉印表機的墨
        水等成本一萬元，每人應分得約三萬元，我實際拿得幾千元，丙○○到現在
        還沒有給伊等應得的（詳見原審卷第三十至卅一頁）。於九十二年二月二十
        日原審稱我們二人去買紙，買了五百張，一起載回來的，放在丙○○忠孝東
        路和中華路口的住處，紙張要影印仿偽線，防偽線要先拿來影印後，才能燙
        金，所以我叫丙○○將這些紙張拿去影印，只有印一部分五百張，丙○○有
        拿去印，印好後，我叫他燙金，燙好後再拿給我。又稱：六十一萬元做好後
        ，交給丙○○，是丙○○拿給我一萬多元，乙○○也分一萬元（詳原審卷第
        一三五至一三九頁）。於九十二年五月二十二日於本院前審稱：當初我們是
        二人各出資一部分，丙○○大概一、二萬元。他幫忙紙張的裁剪及作防偽線
        ，也有請他幫忙去賣偽鈔（詳上訴字卷第六一至六二頁）。
    ３、惟查，乙○○係於九十一年十一月初始加入參與共同製造偽鈔，則其所述：
        被告與甲○○二人之前一起合作製作偽鈔，當非乙○○目睹或親自經歷，而
        係事後之聽聞，自不能據以認定被告與甲○○於九十一年十月以前即共同製
        造偽鈔。
    ４、其次，綜合乙○○、甲○○上開供述，可知二人所指被告共同參與偽造之行
        為包含：出資、找紙、一起買紙、買印表機、影印防偽線、做防偽線、劃螢
        光線、裁紙以及均分利潤等行為。然依乙○○所述，供製作偽鈔之處所，被
        告僅造訪一次，果如此，被告如何能有上開諸多行為？且乙○○甚至甲○○
        多次指稱被告僅負責銷售。乙○○且稱裁紙、貼燙金紙係由其負責（見原審
        卷第二七頁），並稱扣案之印表機、燙金紙、原料都是我自己買的（見偵二
        五二五七號卷第十三頁），又稱丙○○不會做偽鈔等語（見原審卷第二九頁
        ）。對照監聽譯文中，甲○○對乙○○稱：這幾天要趕快賺到錢，否則將兩
        手空空去當兵，並探問乙○○塗好否，並以今天晚上要去為由，進而要求乙○○趕快塗一塗等語（見偵二五二五七卷第六五頁）足見甲○○所述與事實
        並不完全相符。再者，關於十月二十四日被告經警查獲之防偽線，乙○○表
        示：和我及甲○○均無關（見偵二五二五七卷第一二五頁反面），然甲○○
        卻稱該等防偽線係供渠等偽造之用，二人所述亦不符合。關於買紙部分，乙○○供稱：紙是甲○○幫忙找的，孫拿到我住處樓下後，我們一起搬上樓的
        （見偵二五二五七卷第十三頁），亦與甲○○所述情節不符。不僅如此，關
        於孫、黃二人就六十一萬部分所得之利潤，應如何均分，可分得若干元，實
        際分得之數額究竟係數千元，萬餘元或一萬元？前後所述亦有不同（見原審
        卷第二七、一四一頁、偵二五二五七卷第十三頁）。至於甲○○所指之出資
        或分得一萬元部分，被告否認出資，並辯稱：一萬元係其出借予甲○○等語
        。再查：九十一年十月三十日之監聽譯文（詳偵字第二五二五七號卷第一三
        二頁）：被告（Ａ）與甲○○（Ｂ）間，固有下述之對話，Ａ：什麼事？Ｂ
        ：墨水不夠，你要想辦法弄，本錢不可能那麼少，你懂我意思嗎？：：：：
        Ａ：我跟你說，我頂多再出一萬，好不好？被告於甲○○要求解決墨水問題
        後，被告表示願意再出製造偽鈔之費用一萬元等情。實則，甲○○、乙○○
        二人與被告間，既有製造及銷售（收集）之上、下游合作關係，且係原即認
        識之友人，則被告為確保其貨源及品質無虞，甲○○、乙○○為確保渠等製
        造之偽鈔能有買主，甲○○、乙○○二人於製造過程中與被告有相當之聯繫
        、溝通，或提供一定之咨詢、援助，乃理所當然，實難認被告之本意在參與
        製造，或甲○○、乙○○亦有意與被告共同銷售。亦即彼此間仍有供應、銷
        售之相當明確之區分，甲○○、乙○○二人於交付偽鈔予被告之同時，雖非
        「銀貨兩訖」，被告甚且未依約定付款，甚至詐騙甲○○、乙○○二人，仍
        不不影響於被告係向甲○○、乙○○進貨之事實。因之，縱認被告曾偶而劃
        偽線，或於取得甲○○、乙○○交付之偽鈔後另行加工，均難認係被告參與
        甲○○、乙○○二人偽造之部分行為。此由下述電話監聽譯文即可印證：
    （１）甲○○與乙○○間之對話，黃：「你找鄭肥（被告）說的（得）怎樣」、
          倫：「鄭肥很奇怪，他一直介意我們的東西不好」、黃：「什麼地方要講
          」、倫：「就是1的那個小孩（按應指紙鈔上之人像）部分模糊，浮水印
          不清楚，顏色不對，反正就是一堆有的沒的，他之前跟我說沒關係他出的
          （得）去，等到現在再跟我講這些」（見偵二五二五七號卷第五一、五二
          頁）。依上開對話可知甲○○與乙○○二人視被告係渠等以外之挑剔「貨
          品」之第三者。
    （２）九十一年十一月二十四日，甲○○於電話中向被告表示：「我告訴你，禮
          拜三我的貨會是全台北市最正的貨，不騙你」（見同上偵卷第四七頁）。
          由該等對話，亦可知甲○○係立於供應者之角色，向其下游即被告兜售或
          說明其製造之偽鈔之品質，若被告係參與製造之人，甲○○當不致有該等
          談話。
    （３）九十一年十二月十日，被告與甲○○有對話中，對甲○○表示：「黑面（
          台語）那裡有5的，你們之前不是有個做法，就是自己割自己處理，啊ㄇ
          給人家對不對？」（見偵二五二五七卷第六八頁）。亦即甲○○曾於完成
          偽鈔之製作後，未經裁剪即交由下手「自己割自己處理」。因之甲○○所
          述被告之裁剪，縱無不實，亦難逕認係被告參與偽造之行為。同理，被告
          於電話交談中對甲○○稱：「你東西弄好後，後續的處理真的不划算。你
          弄漂亮，那是小量，你弄大量，真的不好用，弄不出來」、「那你弄兩萬
          塊沒劃線的給我」、「5的18都不要劃喔，這是1：7給人家的，讓人家劃
          的，我要給黑面那邊的人的」 等語（見同上卷第六九、七十、七三頁）。
          亦係被告完成偽鈔之製作並交付被告後，被告自行就後續之處理，均非被
          告參與甲○○之偽造行為。且電話中被告雖表示有後續之處理云云。然並
          無證據證明被告已自行偽造，亦不得僅以上開電話中之對話，推認被告自
          行偽造幣券。
  （三）綜上所述，甲○○、乙○○所述被告參與製造偽鈔之行為，或與事實不符，
        或非被告共同參與之行為，自難認甲○○、乙○○二人共同偽造貨幣之行為
        ，被告亦參與共犯。惟公訴人起訴之此部分之行為，與前述判決有罪之被告
        之收集行為，有實質上一罪之關係，爰不另為無罪之諭知。
據上論斷，應依刑事訴訟法第三百六十九條第一項前段、第三百六十四條、第二百九
十九條第一項前段、第三百條，刑法第五十六條、第一百九十六條第一項、第二百條
、罰金罰鍰提高標準條例第一條前段，判決如主文。
本案經檢察官朱家崎到庭執行職務。
中    華    民    國    九十三    年      十一        月        九        日
                              臺灣高等法院刑事第七庭
                                  審判長法  官  吳　啟　民
                                        法  官  蘇　隆　惠
                                        法  官  林　瑞　斌
右正本證明與原本無異。
如不服本判決，應於收受送達後十日內向本院提出上訴書狀，其未敘述上訴之理由者
並得於提起上訴後十日內向本院補提理由書（均須按他造當事人之人數附繕本）。
                                        書記官  丁　淑　蘭
中　　　華　　　民　　　國　　九十三　　年　　 十一 　　月　　　十　　　日
附錄本案論罪科刑法條全文
刑法第一百九十六條
行使偽造、變造之通用貨幣、紙幣、銀行券，或意圖供行使之用而收集或交付於人者
，處三年以上十年以下有期徒刑，得併科五千元以下罰金。
收受後方知為偽造、變造之通用貨幣、紙幣、銀行券而仍行使，或意圖供行使之用而
交付於人者，處五百元以下罰金。
第一項之未遂犯罰之。
附表：
一、偽造之面額新台幣一千元券成品二百零一張（號碼均為CS105054WJ）
二、偽造之面額新台幣一千元券半成品四百零五張（號碼CS105054WJ號三百八十四張
    、號碼CS484196YB號九張、號碼EK015157WD號九張、號碼GP916826YJ號三張）
三、偽造之面額新台幣五百元券成品三百二十一張（號碼AL056035ZH號三百十九張、
    號碼AM207892UD號一張、號碼AK833165XD號一張）
四、偽造之面額新台幣五百元券半成品七百二十九張（號碼均為AL056035ZH號）
五、供偽造新台幣所用之防偽線六十張
六、供偽造新台幣紙券浮水印之印台二個
七、供偽造新台幣紙券浮水印之印油一瓶
八、供偽造新台幣紙券之燙金紙一張
八、供偽造新台幣紙券之燙金棒一支
九、供偽造新台幣紙券燙紙墊一張
十、供偽造新台幣紙券印章十一個
十一、供偽造新台幣紙券光碟片七張
十二、供偽造新台幣紙券電腦主機螢幕一台
十三、掃瞄器一台
十四、印表機二台
